臺灣雲林地方法院刑事判決　　　　　　　　96年度易字第29號
公　訴　人　臺灣雲林地方法院檢察署檢察官
被　　　告　乙○○
　　　　　　　　　　　號
　　　　　　　　　　（另案在臺灣雲林第二監獄執行中）
上列被告因竊盜案件，經檢察官提起公訴（95年度偵字第5981號
、第5982號），本院判決如下：
    主      文
乙○○竊盜，累犯，處有期徒刑壹年。
    事實及理由
壹、犯罪事實：
    乙○○前於民國91年間因違反動產擔保交易法案件，經臺灣
    桃園地方法院判處有期徒刑3 月，如易科罰金，以銀元300
    元折算1 日，復於92年間，因違反毒品危害防制條例案件，
    經臺灣桃園地方法院判處有期徒刑10月確定，2 案經定應執
    行刑有期徒刑1 年1 月，並於93年10月7 日縮刑期滿執行完
    畢。其意圖為自己不法之所有，於94年6 月2 日清晨某時許
    ，在桃園縣觀音鄉觀音村5 鄰76之2 號前，以不詳之方式竊
    取甲○○所有之車牌號碼V8-0302 號自小貨車（下稱本案小
    貨車），得手後駕駛本案小貨車逃逸。嗣於同年月6 日凌晨
    1 時許行經桃園縣新屋鄉榔村2 之3 號前，適有新屋鄉
    榔社區巡守員丙○○巡經該處，見乙○○行跡可疑，乃上前
    盤問，乙○○見狀隨即駕車逃離，行至桃園縣新屋鄉永安村
    1 號前棄車逃逸。嗣為警於本案小貨車內當場扣得乙○○所
    有之黑色皮包1 只、皮包內乙○○相片1 張而循線查獲。
貳、認定犯罪事實所憑證據及理由：
一、證據能力部分：
    被告以外之人於審判外之陳述雖不符刑事訴訟法第159 條之
    1 至之4 等4 條之規定，而經當事人於審判程序同意作為證
    據，法院審酌該言詞陳述或書面陳述作成時之情況，認為適
    當者，亦得為證據；當事人、代理人或辯護人於法院調查證
    據時，知有刑事訴訟法第159 條第1 項不得為證據之情形，
    而未於言詞辯論終結前聲明異議者，視為有前項之同意，同
    法第159 條之5 定有明文。其立法意旨在於傳聞證據未經當
    事人之反對詰問予以核實，原則上先予排除。惟若當事人已
    放棄反對詰問權，於審判程序中表明同意該等傳聞證據可作
    為證據；或於言詞辯論終結前未聲明異議，基於尊重當事人
    對傳聞證據之處分權，及證據資料愈豐富，愈有助於真實發
    見之理念，且強化言詞辯論主義，使訴訟程式得以順暢進行
    ，上開傳聞證據亦均具有證據能力。本案被告於本院審理程
    序時就檢察官所提之證據，均同意作為證據（參本院卷第31
    頁反面），本院審酌該等文書作成之形式，尚無瑕疵、並與
    待證事實具有關聯性等情況，認為適當，應認得為證據，揆
    諸前開說明，就本案所引用之供述書面證據均具有證據能力
    。
二、證明力部分：
    被告固坦承在本案小貨車內扣得之黑色皮包1 只及照片1 張
    為被告所有，照片內所示人物確屬被告本人，惟矢口否認有
    何竊盜犯行，辯稱其從未駕駛過本案小貨車，亦無到過桃園
    縣觀音鄉觀音村5 鄰76之2 號。經查：
  (一)按「認定犯罪事實所憑之證據，並不以直接證據為限，即綜
    合各種間接證據，本於推理作用，為認定犯罪事實之基礎，
    如無違背一般經驗法則，尚非法所不許。」最高法院44年臺
    上字第702 號判例要旨足供本案認事用法之依據。
  (二)證人丙○○於本院審理時證稱：我是桃園縣新屋鄉榔村守
    望相助巡守隊副分隊長，已2 至3 年，於94年6 月5 日晚間
    10時許，據報在桃園縣新屋鄉榔村5 鄰2-3 號處有人在竊
    剪電纜線，所以我們約5 、6 人就去那邊，到達時，電線已
    經剪滿地，因為竊嫌一定會回來拿，就在那邊等，等到同年
    月6 日凌晨1 時許，有隊員說肚子餓，說要回去吃一下點心
    再回來等，我們就往回由小路走時，本來那邊很偏僻，旁邊
    應該沒有車子，卻有1 部貨車停在那邊，我就開過去再馬上
    轉回來，車頭對著以照明該部貨車，我就下車問該車駕駛說
    幹什麼，他看到後馬上開車就跑，我們就沿路追，時速都是
    80、90公里以上，且都是在小路上，還差一點撞上2 部車及
    撞電線桿2 次，後來追到永安的1 個工業區，結果對方2個
    人就跳車逃逸，只剩下本案小貨車，而車上置放1 只皮包及
    相片1 張；我當時看到的人就是被告沒錯，被告坐在本案小
    貨車的駕駛座上，我與被告面對面，距離約95公分，我的車
    子開著大燈以遠燈照著，被告所駕駛的車子只有開指示燈，
    玻璃也沒有貼反光紙，車窗放下來一半，我一下車對著他們
    喊說幹什麼時，被告就坐在車上，我到旁邊的時候看到被告
    的側面，我還沒有下車時，是看到被告臉型，被告當時都沒
    有反應，直接就跑了，我們就追，後來在本案小貨車上扣得
    皮包1 只及相片1 張，相片中人物確為被告等語。核與丙○
    ○於檢察官面前之證述相符。而丙○○擔任巡守隊員已2 至
    3 年，平日擔任鄉里間守望相助之工作甚久，其辨識人物經
    驗豐富，應較常人為佳，又在大燈照明而燈光充足、距離僅
    95公分、現場無其他人物及車輛混雜之情況下，丙○○近距
    離目睹被告2 次，自有能力對被告臉型留下深刻印象，誤認
    之可能性甚低。且本案證人追遂被告過程，幾近發生車禍，
    其對本案之印象更難抹滅。參以本案自小貨車經查獲後，在
    車上扣得皮包1 只及其內相片1 張，皮包1 只為被告所有，
    而相片內之人物亦為被告等情，業經被告供承在卷，丙○○
    於案後隨即據此相片，更得再次確認駕駛本案小貨車之人為
    被告，而可馬上回復記憶，得到驗證。足見丙○○指認當日
    被告駕駛本案自小貨車，經查獲後隨即逃逸等情，應屬信實
    。被告辯稱其從未駕駛過本案小貨車云云，顯難採信。
  (三)至被告另辯以本案小貨車上查扣為其所有之皮包，係其掉在
    范姜士坵的家內，因為其打過范姜士坵，可能是為范姜士坵
    所誣陷云云。然而，范姜士坵已於95年3 月21日死亡，有個
    人基本資料查詢結果表1 紙在卷可考，無從傳喚范姜士坵為
    證人以查明被告此部分辯解之真實性。而被告初於95年4 月
    21日警詢中、95年6 月15日檢察官面前時，均未為如此辯解
    ，遲至95年11月15日於檢察官面前始辯稱：我印象中我的皮
    包掉在范姜士坵的家內云云，其另於檢察官面前供認「那是
    我猜測的」等語，顯示上開辯解係為被告推測之詞，且無證
    據顯示本案小貨車與范姜士坵存在關聯性，更何況扣案之皮
    包1 只，經本院當庭勘驗結果，並無任何金錢或具有價值之
    物存於其中，有勘驗筆錄在卷可考，難認范姜士坵具持有扣
    案皮包之動機。被告於95年11月15日在檢察官面前始為此種
    辯詞，且供稱此為其猜測之詞，而由本案事證，亦無法建立
    出范姜士坵與本案小貨車或被告皮包之關聯，顯見被告係為
    將責任推諸已死亡之人，而臨訟編造上開言詞，殊無可信。
  (四)證人甲○○即被害人於檢察官面前具結證稱：其於94年6 月
    2 日上午7 時許，發現其所有之本案自小貨車在其桃園縣觀
    音鄉觀音村5 鄰76之2 號之自家門前口不見，其聽聞隔壁鄰
    居指稱約同日凌晨2 時到4 時許間有聽車子被開走的聲音，
    很大聲，所以其認為應該是那個時間被偷的，其於同年月6
    月1 日下午5 、6 時許就將該車停放於此等語，另有贓物認
    領保管單1 紙在卷以佐其說。是以，本案小貨車失竊時間應
    為94年6 月2 日凌晨某時許，距被告經查獲駕駛本案小貨車
    之時即94年6 月6 日凌晨，時間相當接近，短時間內本案小
    貨車應無轉手機會。而被告自承目前並無財產，經濟來源需
    仰賴其姐夫供應，被告斷無資力向他人購買贓車之可能。對
    照丙○○於本院審理時證稱查獲當時電線已經剪滿地等語，
    益徵被告極可能為了竊取電纜線，需要小貨車前往現場搬運
    電線，進而先行竊取本案小貨車以供其所用，存有行竊之動
    機。衡以被告經查獲後，隨即逃逸之情狀，益見被告係為隱
    藏其竊得本案小貨車之事實。凡徵以上諸點，本案小貨車應
    係被告至被害人住處前所竊取，而非由其他方式所取得，應
    可認定。
  (五)輕綜上所述，本案事證已臻明確，被告所辯顯係卸責之詞，
    無從採信，其犯行堪以認定，應予依法論科。
、論罪科刑之理由：
一、行為後法律有變更者，適用行為時之法律。但行為後之法律
    有利於行為人者，適用最有利於行為人之法律，現行刑法第
    2 條第1 項定有明文。被告行為後，刑法業於94年1 月7 日
    修正，於94年2 月2 日公布，並於95年7 月1 日施行，是本
    件被告行為後，法律已有變更。又參酌最高法院95年5 月23
    日第8 次刑事庭會議決議，現行刑法第2 條第1 項之規定，
    係規範行為後法律變更所生新舊法律比較適用之準據法，於
    新刑法施行後，應適用新刑法第2 條第1 項之規定，綜其全
    部罪刑之結果，而為「從舊從輕」之比較。本案涉及法律變
    更之部分經附表所示比較，其應適用之法律均如附表所示。
二、核被告所為，係犯刑法第320條第1項竊盜罪。
三、被告前於91年間因違反動產擔保交易法案件，經臺灣桃園地
    方法院判處有期徒刑3 月，如易科罰金，以銀元300 元折算
    1 日，復於92年間，因違反毒品危害防制條例案件，經臺灣
    桃園地方法院判處有期徒刑10月確定，2 案經定應執行刑有
    期徒刑1 年1 月，並於93年10月7 日縮刑期滿執行完畢，有
    臺灣高等法院被告前案紀錄表在卷可考，其受有期徒刑執行
    完畢後，5 年內再犯本案有期徒刑以上之罪，為累犯，應依
    刑法第47條第1 項規定加重其刑。
四、爰審酌被告有恐嚇、違反槍砲彈藥刀械管制條例、麻醉藥品
    管理條例、贓物、賭博、妨害公務、竊盜、湮滅證據等多項
    前科，又因竊盜案件，經臺灣桃園地方法院判處有期徒刑10
    月確定，多次入監服刑，素行不佳。其仍不思悔悟，再犯本
    案，嚴重欠缺自食其力，尊重他人財產權之觀念，犯後一再
    飾詞圖卸，將責任推託於他人，益見其毫無悔改之心，有必
    要科以較長之刑，使其入監反省，及其智識程度、家庭狀況
    等，並本案竊得財物之價值等一切情狀，量處如主文所示之
    刑。
肆、應適用之法律：
  (一)刑事訴訟法第299條第1項前段。
  (二)刑法第2條第1項前段、第320條第1項、第47條第1項。
  (三)罰金罰鍰提高標準條例第1 條前段。
中　　華　　民　　國　　96　　年　　4 　　月　　20　　日
                  刑事第五庭   審判長法  官   侯廷昌
                                     法  官   楊欣怡
                                     法  官   藍家偉
以上正本證明與原本無異。
如不服本判決，應於判決送達後10日內，向本院提出上訴狀。（
須附繕本）
                                     書記官   徐基典
中　　華　　民　　國　　96　　年　　4 　　月　　20　　日
附錄本案論罪科刑法條全文：
刑法第320條
意圖為自己或第三人不法之所有，而竊取他人之動產者，為竊盜
罪，處5年以下有期徒刑、拘役或500元以下罰金。
意圖為自己或第三人不法之利益，而竊佔他人之不動產者，依前
項之規定處斷。
前二項之未遂犯罰之。
附表
┌────────┬────────┬────────┬────────┐
│法        條    │修正前規定      │修正後規定      │新舊法之適用    │
├────────┼────────┼────────┼────────┤
│刑法第320 條第1 │罰金罰鍰提高標準│刑法施行法第1 條│(一)適用修正前規定│
│項法定刑關於罰金│條例第1 條前段之│之1 規定：「中華│。              │
│部分：罰金罰鍰提│規定：「依法律應│民國94年01月07日│(二)本案被告所犯刑│
│高標準條例第1 條│處罰金、罰鍰者，│刑法修正施行後，│法第320 條第1 項│
│前段、現行法規所│就其原定數額得提│刑法分則編未修正│之罪法定刑有罰金│
│定貨幣單位折算新│高為2 倍至10倍。│之條文定有罰金者│刑，且為刑法分則│
│臺幣條例第2 條、│」              │，自94年01月07日│編未修正之條文而│
│刑法第33條第5 款│現行法規所定貨幣│刑法修正施行後，│定有罰金刑者，於│
│                │單位折算新臺幣條│就其所定數額提高│刑法施行法第1 條│
│                │例第2 條規定：「│為30倍，但72年06│之1 修正增訂前，│
│                │現行法規所定金額│月26日到94年01月│其貨幣單位為銀元│
│                │之貨幣單位為圓、│07日新增或修正之│，是被告所犯刑法│
│                │銀元或元者，以新│條文，就其所定數│第320 條第1 項之│
│                │臺幣元之3 倍折算│額提高為3 倍。」│罪罰金刑之提高標│
│                │之。」          │刑法第33條第5 款│準，於適用罰金罰│
│                │刑法第33條第5 款│規定：「罰金：新│鍰提高標準條例第│
│                │規定：「罰金：1 │臺幣1,000 元以上│1條 前段及現行法│
│                │元以上。」      │，以百元計算之。│規所定貨幣單位折│
│                │                │」              │算新臺幣條例第2 │
│                │                │                │條規定換算為新臺│
│                │                │                │幣時，法定刑罰金│
│                │                │                │部分，最高應為罰│
│                │                │                │金新臺幣15,000元│
│                │                │                │。如適用刑法施行│
│                │                │                │法第1 條之1 規定│
│                │                │                │提高30倍，則最高│
│                │                │                │應為罰金新臺幣15│
│                │                │                │,000 元 ，故關於│
│                │                │                │法定刑為罰金部分│
│                │                │                │之提高標準，新法│
│                │                │                │並非較有利於被告│
│                │                │                │，本案關於刑法第│
│                │                │                │320 條第1 項之罪│
│                │                │                │法定刑罰金提高標│
│                │                │                │準部分，應依刑法│
│                │                │                │第2 條第1 項前段│
│                │                │                │規定，適用行為時│
│                │                │                │之法律即罰金罰鍰│
│                │                │                │提高標準條例第1 │
│                │                │                │條前段及現行法規│
│                │                │                │所定貨幣單位折算│
│                │                │                │新臺幣條例第2 條│
│                │                │                │之規定。        │
│                │                │                │(三)法定刑罰金部分│
│                │                │                │，依修正前刑法第│
│                │                │                │33條第5 款規定，│
│                │                │                │及罰金罰鍰提高標│
│                │                │                │準條例第1 條前段│
│                │                │                │提高後，再依現行│
│                │                │                │法規所定貨幣單位│
│                │                │                │折算新臺幣條例第│
│                │                │                │2 條換算為新臺幣│
│                │                │                │時，最高應為新臺│
│                │                │                │幣30元以上，依修│
│                │                │                │正後刑法第33條第│
│                │                │                │5 款規定，為新臺│
│                │                │                │幣1,000 元以上，│
│                │                │                │修正後刑法第33  │
│                │                │                │條第5 款規定並非│
│                │                │                │較有利於被告，依│
│                │                │                │刑法第2 條第1 項│
│                │                │                │前段規定，應適用│
│                │                │                │修正前刑法第33條│
│                │                │                │第5 款規定。    │
├────────┼────────┼────────┼────────┤
│刑法第47條      │受有期徒刑之執行│受徒刑之執行完畢│(一)適用修正後規定│
│累犯            │完畢，或受無期徒│，或一部之執行而│。              │
│                │刑或有期徒刑一部│赦免後，五年以內│(二)被告前於91年間│
│                │之執行而赦免後，│故意再犯有期徒刑│因違反動產擔保交│
│                │五年以內再犯有期│以上之罪者，為累│易法案件，經臺灣│
│                │徒刑以上之罪者，│犯，加重本刑至二│桃園地方法院判處│
│                │至二分之一。    │分之一。第98條第│有期徒刑3 月，如│
│                │                │2 項關於因強制工│易科罰金，以銀元│                           │或一部之執行而免│釋出監，於91年4 │
│                │                │作處分之執行完畢│300 元算1 日，復│
│                │                │或一部之執行而免│於92年間，因違反│
│                │                │除後，五年以內故│毒品危害防制條例│
│                │                │意再犯有期徒刑以│案件，經臺灣桃園│
│                │                │上之罪者，以累犯│地方法院判處有期│
│                │                │論。            │徒刑10月確定，2 │
│                │                │                │案經定應執行刑有│
│                │                │                │期徒刑1 年1 月，│
│                │                │                │並於93年10月7日 │
│                │                │                │縮刑期滿執行完畢│
│                │                │                │，有臺灣高等法院│
│                │                │                │被告前案紀錄表在│
│                │                │                │卷可考，其受有期│
│                │                │                │徒刑執行完畢，5 │
│                │                │                │年內再犯本案最重│
│                │                │                │本刑為有期徒刑以│
│                │                │                │上之罪，不論依修│
│                │                │                │正前之刑法第47條│
│                │                │                │，或修正後之刑法│
│                │                │                │第47條第1 項之規│
│                │                │                │定，均構成累犯，│
│                │                │                │是被告行為後，法│
│                │                │                │律並無變更，應逕│
│                │                │                │依修正後刑法第47│
│                │                │                │條第1 項規定，論│
│                │                │                │以累犯，並加重其│
│                │                │                │刑（最高法院95年│
│                │                │                │第21次刑事庭會議│
│                │                │                │決議參照。）。  │
└────────┴────────┴────────┴────────┘
